最高法院刑事判決　　　　　　　　　　　　　　　九十三年度台上字第六四二八號
　　上　訴　人　甲○○
右上訴人因殺人案件，不服台灣高等法院台中分院中華民國九十三年七月二十八日第
二審更審判決︵九十三年度上更(一)字第二九號，起訴案號：台灣台中地方法院檢察署
九十一年度偵字第一四一八二號︶，提起上訴，本院判決如左：
    主  文
上訴駁回。
    理  由
按刑事訴訟法第三百七十七條規定，上訴於第三審法院，非以判決違背法令為理由，
不得為之。是提起第三審上訴，應以原判決違背法令為理由，係屬法定要件。如果上
訴理由狀並未依據卷內訴訟資料，具體指摘原判決不適用何種法則或如何適用不當，
或所指摘原判決違法情事，顯與法律規定得為第三審上訴理由之違法情形，不相適合
時，均應認其上訴為違背法律上之程式，予以駁回。本件原判決撤銷第一審不當之判
決，改判仍論處上訴人甲○○連續殺人罪刑，已詳敘所憑之證據及認定之理由，並對
上訴人所辯各節，如何不足採信，均已依據卷內資料，詳予指駁及說明，從形式上觀
察，並無任何違背法令之處。而刑法上之防衛行為，祇以基於排除現在不法之侵害為
已足，但防衛行為在客觀上如已超越行使正當防衛權所必要之程度者，即屬防衛過當
。查上訴人於遭被害人何育薛、王通獎毆打追躡，本於防衛自己權益之反擊行為，雖
可認係防衛行為，但被害人等均係空手，上訴人持尖銳之剪刀，先朝被害人王通獎之
頭部、腹部，繼對被害人何育薛之頭部、胸部等身體要害猛刺，致王通獎受有顏面、
左上臂嚴重裂傷、腹部穿刺傷併腸穿孔︵三處︶、腸系膜血管斷裂等傷害，何育薛則
受有左右兩上肢防禦傷、左肩、左耳及左頂顳葉割創、左胸第四、五肋間刺創、刺穿
左心室之傷害，造成左胸腔內大出血，經送醫急救，王通獎倖免於難，何育薛則不治
死亡，其反擊行為，在客觀上顯然已超越行使防衛權之必要程度，原判決因認其防衛
過當，並有殺人之犯意，已於理由內予以說明，不能任意指為違法。又原判決於量刑
時，已審酌上訴人係遭被害人王通獎、何育薛無端尋釁毆打追趕，始基於防衛之意思
持剪刀殺人，及其刺殺被害人等之手段甚為激烈，自民國七十三年迄今久無前科，素
行尚佳，犯罪後猶飾詞卸責，惟已與被害人何育薛之父達成和解等一切情狀，並以其
係防衛過當，依刑法第二十三條但書之規定減輕其刑後，在法定刑內量處有期徒刑六
年六月，並宣告褫奪公權三年，核無違法可言。上訴意旨，對於原判決究竟如何違背
法令，並未依據卷內資料為具體指摘，徒執陳詞，稱其係正當防衛，且防衛程度並未
過當云云，對於原判決已詳為論斷及說明之事項，再為事實之爭辯，並對原審採證認
事之職權行使，任意爭執，自非適法之第三審上訴理由，其上訴違背法律上之程式，
應予駁回。
據上論結，應依刑事訴訟法第三百九十五條前段，判決如主文。
中　　　華　　　民　　　國　　九十三　　年　　 十二 　　月　　　二　　　日
                              最高法院刑事第五庭
                                  審判長法官  謝　家　鶴
                                        法官  洪　文　章
                                        法官  花　滿　堂
                                        法官  陳　世　淙
                                        法官  洪　佳　濱
      右正本證明與原本無異
                                              書  記  官
中　　　華　　　民　　　國　　九十三　　年　　 十二 　　月　　 十五 　　日
                                                                        Ｑ
